【裁判字號】    99,訴,2311
【裁判日期】    990915
【裁判案由】    毒品危害防制條例
【裁判全文】
臺灣板橋地方法院刑事判決              99年度訴字第2311號
公  訴  人  臺灣板橋地方法院檢察署檢察官
被      告  甲○○
上列被告因違反毒品危害防制條例案件，經檢察官提起公訴（99
年度毒偵字第4748號），被告於準備程序中就被訴事實為有罪之
陳述，經本院合議庭裁定由受命法官獨任進行簡式審判程序，判
決如下：
    主  文
甲○○施用第一級毒品，處有期徒刑柒月。又施用第二級毒品，
處有期徒刑月。應執行有期徒刑捌月。
    事  實
一、甲○○曾於民國89年間，因施用毒品案件，經本院以89年度
    毒聲字第3455號裁定送勒戒處所觀察、勒戒後，認無繼續施
    用毒品之傾向，於89年6 月14日觀察、勒戒執行完畢釋放，
    並由臺灣板橋地方法院檢察署檢察官以89年度毒偵字第4113
    號為不起訴處分確定；復於上開觀察、勒戒執行完畢釋放後
    5 年內之89年間，再因施用毒品案件，經本院以89年度毒聲
    字第4647號裁定送勒戒處所觀察、勒戒後，認無繼續施用毒
    品之傾向，於89年8 月24日觀察、勒戒執行完畢釋放，並由
    臺灣板橋地方法院檢察署檢察官以89年度毒偵字第5248號為
    不起訴處分確定。詎甲○○仍不知悔改，基於施用第一級毒
    品海洛因之犯意，於99年4 月12日12時30分許，在其位於臺
    北縣三重市○○街4 號2 樓之居所內，以注射針筒注射之方
    式，施用海洛因1 次。另基於施用第二級毒品甲基安非他命
    之犯意，於99年4 月12日19時30分許，在上址居所內，以將
    甲基安非他命置入玻璃球內燒烤後吸食煙霧之方式，施用甲
    基安非他命1 次。嗣於99年4 月12日22時許，在臺北市○○
    區○○街81巷11號2 樓為警查獲，經警採集其尿液檢體送驗
    後，結果呈現可待因、嗎啡、安非他命及甲基安非他命陽性
    反應，始悉上情。
二、案經臺北市政府警察局內湖分局移送臺灣士林地方法院檢察
    署檢察官呈請臺灣高等法院檢察署檢察長令轉臺灣板橋地方
    法院檢察署檢察官偵查起訴。
    理  由
一、本案被告甲○○所犯係死刑、無期徒刑、最輕本刑為3 年以
    上有期徒刑以外之罪，其於準備程序中就前揭被訴事實為有
    罪之陳述，經受命法官告知簡式審判程序之旨，並聽取其與
    公訴人之意見後，本院認無不得或不宜改依簡式審判程序進
    行之情事，依刑事訴訟法第273 條之1 第1 項、第284 條之
    1 規定，裁定本案由受命法官獨任進行簡式審判程序；且依
    刑事訴訟法第273 條之2 及第159 條第2 項規定，不適用傳
    聞法則有關限制證據能力之相關規定，合先敘明。
二、上揭犯罪事實，業據被告於本院審理時自白不諱，且被告為
    警查獲後，經警採集其尿液檢體送鑑定，先以酵素免疫分析
    法（EIA ）初步檢驗，呈現鴉片類及安非他命類陽性反應，
    再以氣相層析質譜儀法（GC/MS ）確認檢驗，亦呈現可待因
    、嗎啡、安非他命及甲基安非他命陽性反應之事實，此有臺
    灣尖端先進生技醫藥股份有限公司於99年4 月21日所出具之
    濫用藥物檢驗報告、臺北市政府警察局偵辦毒品案件尿液檢
    體委驗單、勘驗採證同意書各1 紙在卷可稽（見臺灣士林地
    方法院檢察署99年度毒偵字第1042號偵查卷宗第11、12、14
    頁），足徵被告任意性之自白與事實相符，應堪採信。
三、復按施用第一、二級毒品為犯罪行為，毒品危害防制條例第
    10條第1 項及第2 項各定有處罰明文。故施用該毒品者，依
    前揭規定本應科以刑罰，惟基於施用毒品之人，兼有病患屬
    性，乃於刑事政策上對合於一定條件之施用者，依同條例第
    20條、第23條之規定，施以觀察、勒戒及強制戒治之治療，
    期以保安處分替代刑罰，戒斷其身、心癮。嗣因其程序過於
    繁雜，上揭條例於92年7 月9 日修正公布，自93年1 月9 日
    施行，將該第20條、第23條之保安處分程序，單純區分為「
    初犯」、「5 年內再犯」及「5 年後再犯」3 種；依其立法
    理由之說明：「初犯」，經觀察、勒戒或強制戒治後，應為
    不起訴處分或不付審理之裁定；經觀察、勒戒或強制戒治執
    行完畢釋放後，「5 年內再犯」者，因其再犯率甚高，原實
    施之觀察、勒戒及強制戒治既已無法收其實效，爰依法追訴
    或裁定交付審理。至於經觀察、勒戒或強制戒治執行完畢釋
    放後，「5 年後再犯」者，前所實施之觀察、勒戒或強制戒
    治已足以遮斷其施用毒品之毒癮，為期自新及協助其斷除毒
    癮，仍適用「初犯」規定，先經觀察、勒戒或強制戒治之程
    序。從而依修正後之規定，僅限於「初犯」及「5 年後再犯
    」2 種情形，始應先經觀察、勒戒或強制戒治程序，不能逕
    行起訴，亦即設為施用毒品罪起訴條件之限制。但倘被告於
    5 年內已再犯，經依法再為保安處分或追訴處罰者，縱其第
    3 次（或第3 次以上）施用毒品之時間，在初犯之保安處分
    執行完畢釋放5 年以後，即非屬「5 年後再犯」之情形，且
    因前有「5 年內再犯」情形，顯見其再犯率甚高，原實施之
    保安處分無法收其實效，毋庸仍予寬典處遇，而應依該條例
    第10 條 逕予刑罰制裁。至於第3 次（或第3 次以上）施用
    毒品之時間，是否宜有期間限制？以多久為適宜？則分屬刑
    事政策、專門醫學之範圍，非審判機關所能決定，有待循立
    法途徑解決（最高法院98年度臺非字第56號判決意旨參照）
    。經查，被告前於89年間，因施用毒品案件，經本院以89年
    度毒聲字第3455號裁定送勒戒處所觀察、勒戒後，認無繼續
    施用毒品之傾向，於89年6 月14日觀察、勒戒執行完畢釋放
    ，並由臺灣板橋地方法院檢察署檢察官以89年度毒偵字第41
    13號為不起訴處分確定；復於上開觀察、勒戒執行完畢釋放
    後5 年內之89年間，再因施用毒品案件，經本院以89年度毒
    聲字第4647號裁定送勒戒處所觀察、勒戒後，認無繼續施用
    毒品之傾向，於89年8 月24日觀察、勒戒執行完畢釋放，並
    由臺灣板橋地方法院檢察署檢察官以89年度毒偵字第5248號
    為不起訴處分確定等情，此觀卷附臺灣高等法院被告前案紀
    錄表1 份即明。是以被告於89年間初犯施用毒品罪後，於初
    犯之觀察、勒戒執行完畢釋放後5 年內之89年間再犯施用毒
    品罪，已屬「5 年內再犯」之情形，而與毒品危害防制條例
    第20條所定，「初犯」或「5 年後再犯」始得以觀察、勒戒
    之保安處遇替代刑事追訴程序之要件不符，自應依毒品危害
    防制條例第23條第2 項規定，依法追訴、處罰。本案事證明
    確，被告犯行洵堪認定，應依法論科。
四、按海洛因及甲基安非他命分別係毒品危害防制條例第2 條第
    2 項第1 款及第2 款所明定列管之第一級毒品及第二級毒品
    。是核被告所為，係犯毒品危害防制條例第10條第1 項之施
    用第一級毒品罪及同條第2 項之施用第二級毒品罪。被告施
    用海洛因及甲基安非他命前後，持有海洛因及甲基安非他命
    之低度行為，均為施用之高度行為所吸收，不另論罪。被告
    所犯上開2 罪間，犯意各別，行為分殊，應予分論併罰。爰
    審酌被告曾因施用毒品案件，經觀察、勒戒執行完畢釋放，
    並獲得不起訴處分之寬典（見卷附臺灣高等法院被告前案紀
    錄表），猶再犯本件施用第一級毒品及第二級毒品罪，顯見
    其戒除毒癮之意志薄弱，惟其施用毒品係自戕行為，對他人
    法益尚無具體危害，兼衡被告之品行、智識程度、生活狀況
    、犯罪之動機、目的、手段、坦承犯行之犯罪後態度等一切
    情狀，各量處如主文所示之刑，並定其應執行之刑。
據上論斷，應依刑事訴訟法第273 條之1 第1 項、第299 條第1
項前段，毒品危害防制條例第10條第1 項、第2 項，刑法第11條
前段、第51條第5 款，判決如主文。
本案經檢察官潘韋廷到庭執行職務。
中    華    民    國    99    年     9    月    15    日
                  刑事第八庭    法  官    賴彥魁
上列正本證明與原本無異。
如不服本判決，應於判決送達後10日內，向本院提出上訴書狀，
並應敘述具體理由；其未敘述上訴理由者，應於上訴期間屆滿後
20日內向本院補提理由書（均須按他造當事人之人數附繕本），
「切勿逕送上級法院」。
                                書記官    楊文祥
中    華    民    國    99    年     9    月    15    日
附錄本案論罪科刑法條全文：
毒品危害防制條例第10條
施用第一級毒品者，處6 月以上5 年以下有期徒刑。
施用第二級毒品者，處3 年以下有期徒刑。

司法院資訊處製作；財團法人民間司法改革基金會備份。
